臺灣高雄地方法院民事裁定
108年度消債清字第177號
聲  請  人  林景一  
0000000000000000

上列當事人因消費者債務清理事件聲請清算，本院裁定如下：
    主  文
聲請人林景一自中華民國一百零九年一月十四日下午四時起開始
清算程序。
命司法事務官進行本件清算程序。
    理  由
一、聲請意旨略以：伊無力清償債務，曾依消費者債務清理條例
    向高雄市三民區調解委員會聲請調解但不成立，爰於民國10
    8年9月6日聲請清算等語。
二、按債務人不能清償債務或有不能清償之虞者，得依本條例所
    定更生或清算程序，清理其債務；債務人對於金融機構負債
    務者，在聲請更生或清算前，應向最大債權金融機構請求協
    商債務清償方案，或向其住、居所地之法院或鄉、鎮、市、
    區調解委員會聲請債務清理之調解；自債務人提出協商請求
    之翌日起逾30日不開始協商，或自開始協商之翌日起逾90日
    協商不成立，債務人得逕向法院聲請更生或清算；債務人於
    法院裁定開始更生程序或許可和解或宣告破產前，得向法院
    聲請清算；法院開始清算程序之裁定，應載明其年、月、日
    、時，並即時發生效力；法院裁定開始更生或清算程序後，
    得命司法事務官進行更生或清算程序；必要時，得選任律師
    、會計師或其他適當之自然人或法人1人為監督人或管理人
    ，消費者債務清理條例（下稱消債條例）第3條、第151條第
    1項、第153條、第80條前段、第83條第1項、第16條第1項分
    別定有明文。
三、經查：
  ㈠聲請人所述，業經本院核閱高雄市三民區公所調解不成立證
    明書（卷第13頁）無訛。
  ㈡次查，聲請人於106年及107年度申報所得均為新臺幣（下同
    ）0元，惟其自陳聲請清算前2年內有打零工之薪資所得552,
    000元（即每月23,000元），名下無財產，切結名下存款餘
    額共5,711元，勞工保險於74年12月6日退保，另有三商美邦
    人壽保單解約金147,707元（已扣除保單墊款3,358元）、中
    華郵政壽險保單解約金93,106元及國泰人壽保單解約金317
    元。又聲請人自陳於屏東縣里港鄉中山路之「采立髮型設計
    店」擔任助理，工作內容係為客人洗髮、護髮、染髮之前置
    準備工作，以時薪125元計，每日工作8小時，該店負責人林
    鴻梅為聲請人之胞姐，據聲請人自行提出之薪資袋所載108
    年1月至8月之每月薪資為21,000元至25,000元之間，並切結
    每月收入為23,000元，未領取社會補助等情，此有財產及收
    入狀況說明書（卷第5至6頁）、債權人清冊（卷第8至10頁
    ）、財政部高雄國稅局106年及107年度綜合所得稅各類所得
    資料清單及總歸戶財產查詢清單（卷第14頁、第29至30頁）
    、存款餘額切結書（卷第15頁）、商業保險投保資料查詢結
    果表（卷第28頁）、勞工保險被保險人投保資料表（卷第31
    頁）、收入切結書（卷第32頁）、戶籍謄本（卷第37頁）、
    財團法人金融聯合徵信中心前置協商專用債權人清冊（卷第
    44至45頁）、信用報告（卷第47頁）、三商美邦人壽保險股
    份有限公司函（卷第60頁）、薪資袋（卷第67至69頁）、照
    片（卷第70至71頁）、中華郵政股份有限公司函（卷第61至
    63頁）、國泰人壽保險股份有限公司函（卷第82至83頁）、
    高雄市政府社會局社會福利資訊料查詢表（卷第92至94頁）
    、屏東縣政府函覆「采立髮型設計店」商業登記資料（卷第
    114至116頁）、郵政存簿儲金簿（卷第118頁及反面）在卷
    可參。則在查無聲請人有其他收入來源之情形下，佐以其勞
    工保險於74年間即已退保，106、107年度均無申報所得紀錄
    ，且已出具收入切結書及蓋有「屏東縣里港鄉采立髮型設計
    」店章之薪資袋，本院即以其切結每月收入23,000元作為核
    算其現在償債能力之基礎。
  ㈢關於聲請人個人日常必要支出部分，按債務人必要生活費用
    ，以最近一年衛生福利部或直轄市政府所公告當地區每人每
    月最低生活費一點二倍定之，消債條例第64條之2第1項定有
    明文。本院參酌衛福部社會司所公告109年度高雄市最低生
    活費標準為13,099元，則聲請人每月生活所必需除有特殊情
    形並有證據證明者外，自宜以此數額之1.2倍即15,719元為
    度，始得認係必要支出。又上開最低生活費用之標準，係照
    當地近1年平均每人消費支出60％，依其基準之家庭收支調查
    報告調查表格式示有關經常性支出之調查項目，其原即包括
    利息支出、食品、衣著、房租及水費、電費、醫療保健、交
    通、娛樂、教育等基本生活需求；因聲請人自陳居住於父親
    名下房屋（卷第65頁補正狀），且於財產及收入狀況說明書
    並未列載房屋支出，堪認聲請人客觀上應無房屋費用支出，
    故於計算聲請人個人每月必要生活費時，即應自前開已包括
    聲請人居住費用在內，扣除相當於房租支出所佔比例24.36％
    ，俾免重複計列費用，而符公平之旨，則依此計算之結果，
    聲請人每月之必要生活費在不含居住費用之情形下，即應為
    11,890元【計算式：15,719－（15,719×24.36%）＝11,890】
    。
  ㈣至扶養部分，聲請人主張須扶養2名未成年子女，每月扶養費
    各5,000元。經查，聲請人與前配偶楊晴雯育有之長女林○玲
    係89年生，現就讀東華大學，未投保勞工保險，106年及107
    年度申報所得各為4,000元，長子林○逸係91年生，現就讀大
    榮高中，勞工保險於108年8月31日退保，106年及107年度申
    報所得分別為6,572元、131,784元（概為薪資所得），2名
    子女名下均無財產、均無領取社會局補助等情，此有戶籍謄
    本、所得資料及財產查詢清單、存摺、學生證、學雜費繳費
    收據、高雄市政府社會局社會福利資訊料查詢表等在卷可憑
    （卷第37至42、72至79、95至97頁、本案卷第頁）；又聲請
    人陳稱長子就讀建教合作學校，名下郵政存簿儲金簿存入之
    「薪資」即建教合作收入，108年1月迄今平均每月收入約15
    ,452元（工作7個月總收入112,649元）等語（見卷第101頁
    補正狀），由聲請人所述長子之收入狀況，其雖仍在就學中
    ，惟既有謀生能力，應得以其所得維持自己生活，聲請人即
    無此部分扶養費支出之必要，所提列長子扶養費部分應予以
    剔除，至聲請人之長女尚無工作所得、名下復無財產，客觀
    上堪認尚有受扶養必要，其扶養費用部分，參照民法第1118
    條、第1119條規定，其負扶養義務之程度，亦應考量其目前
    身負債務之窘境，所負擔之扶養義務能力，自非與一般人難
    謂為相當，並依消費者債務清理條例第64條之2第1項及第2
    項規定，債務人必要生活費用，以最近一年衛生福利部或直
    轄市政府所公告當地區每人每月最低生活費一點二倍定之；
    受扶養者之必要生活費用，準用第1項規定計算基準數額，
    並依債務人依法應負擔扶養義務之比例認定之，而長女現於
    花蓮就學，109年度臺灣省每人每月生活所必需即為最低生
    活費標準12,388元之1.2倍即14,866元，則除有特殊情形並
    有證據證明者外，聲請人所應負擔長女每月之扶養費自宜以
    此為度，始得認係必要支出，是在無其他更為詳實之資料可
    供佐證之情形下，本院認即應以109年度臺灣省每人每月之
    生活所必需14,866元，由聲請人與前配偶共同分擔後，聲請
    人應負擔長女每月之扶養費即應以7,433元（計算式：14,86
    6÷2＝7,433）為度，則聲請人主張每月支出長女扶養費5,000
    元，低於本院計算之基準，係屬合理。
四、綜上所述，以聲請人現每月收入23,000元為其償債能力基準
    ，扣除個人必要生活費11,890元及長女扶養費5,000元後，
    餘6,110元，而聲請人目前負債總額為5,002,039元（參債權
    人清冊），扣除保險解約金計108,130元，以聲請人每月所
    餘按月攤還結果，需約66年【計算式：（5,002,039－108,13
    0）÷6,110÷12＝66.7】 始能清償完畢，堪認聲請人確有不能
    清償債務之情事，則聲請人向本院聲請清算，應予准許，爰
    命司法事務官進行本件清算程序。
五、依消債條例第11條第1項、第83條第1項、第16條第1項，裁
    定如主文。
中　　華　　民　　國　　109 　年　　1 　　月　　14　　日
                  民事庭　法　　官　賴寶合
以上正本係照原本作成。
本裁定不得抗告。
中　　華　　民　　國　　109 　年　　1 　　月　　14　　日
                          書記官  胡美儀